---
title: "UNFPA-TwitterAnalysis"
output:
  html_document: default
  word_document: default
---

# Análisis sobre tweets relacionados con embarazo juvenil en Colombia

```{r setup, include=FALSE}
library(knitr)      # compile html document
knitr::opts_chunk$set(echo = TRUE)
getwd()
```

```{r, echo=FALSE, include=FALSE}
library(reticulate) # python scripts
library(tidyverse)  # pipe operator manipulation
library(magrittr)   # pipe operator mutation
library(lubridate)  # date manipulation
library(plotly)     # interactive plots (ggplot2)
library(tm)         # text mining
library(tidytext)   # tidy models
library(wordcloud2) # word clouds
library(tsne)       # non-linear dim reduction
library(slam)       # deal with BIG tdm matrices freq
library(igraph)     # network analysis
library(networkD3)  # network visualization
library(glue)       # format and interpolate strings
library(widyr)      # correlation analysis
library(kableExtra) # pretty tables
```


## Nauraleza de los datos a analizar

Las variables que se tuvieron en cuenta para el análisis consisten en: el número único del tweet (id), el momento en que fue creado (Created_At) y su contenido (Text):


```{r, echo=FALSE}
load("..\\datamarkdown\\data.glimpse.RData")
kable(data.glimpse)
```

$~$

A continuación se muestra un gráfico con la temporalidad de los datos extraídos:

```{r, echo=FALSE}
load("..\\datamarkdown\\plt.RData")
plt %>% ggplotly()
```

Como se observa , hay un pico interesante el día 20 de marzo de 2015 cerca de las 10pm.

```{r, echo=F}
load("..\\datamarkdown\\pico.RData")
pico
```



Note that the `echo = FALSE` parameter was added to the code chunk to prevent printing of the R code that generated the plot.
